臺灣高等法院臺中分院刑事判決　　　　95年度上訴字第2990號
上　訴　人
即　被　告　甲○○
上列上訴人因毒品危害防制條例案件，不服臺灣彰化地方法院95
年度訴字第1744號中華民國95年11月17日第一審判決（起訴案號
：臺灣彰化地方法院檢察署95年度毒偵字第3540號），提起上訴
，本院判決如下：
    主  文
上訴駁回。
    事  實
一、甲○○曾於民國（下同）94年間因施用第1級毒品案件，經
    臺灣彰化地方法院於95年2月27日以95年度訴字第199號刑事
    判決判處有期徒刑6月，並於95年3月20日確定（不構成累犯
    ）。其前於90年間因施用毒品案件，經臺灣彰化地方法院以
    90年度毒聲字第634號裁定送勒戒處所觀察、勒戒後，認有
    繼續施用毒品之傾向，經臺灣彰化地方法院以90年度毒聲字
    第881號裁定令入戒治處所施以強制戒治，並以90年度毒聲
    字第3011號裁定停止戒治付保護管束，於91年3月5日保護管
    束期滿視為強制戒治執行完畢，經臺灣彰化地方法院檢察署
    檢察官以91年度戒毒偵字第244號、第245號為不起訴處分確
    定。詎其仍不知悔改，明知海洛因業經公告為毒品危害防制
    條例第2條第2項所列管之第1級毒品，不得非法持有、施用
    ，復基於施用第1級毒品海洛因之犯意，於前揭強制戒治執
    行完畢釋放後5年內，於95年8月29日下午約2、3時許，在位
    於彰化縣鹿港鎮○○○道路路旁，將海洛因摻入香菸內點燃
    施用之方式，施用第1級毒品海洛因1次。嗣經警方於95年8
    月30日下午4時50分，在彰化縣鹿港鎮頂厝里公墓內臨檢查
    獲，並扣得海洛因1包（淨重0.12公克，空包裝重0.45公克
    ），且於95年8月30日下午5時採尿送驗後，始知上情。
二、案經彰化縣警察局鹿港分局報請臺灣彰化地方法院檢察署檢
    察官偵查起訴。
    理  由
一、訊據上訴人即被告甲○○（下稱被告）對其於上揭時、地施
    用第1級毒品海洛因之事實，於原審及本院審理時均坦承不
    諱，此有現場照片2張（參見警卷）附卷可參，並有扣案粉
    末1包，經送驗後係第1級毒品海洛因（淨重0.12公克，空包
    裝重0.45公克），此有法務部調查局95年9月25日調科壹字
    第09523020200號鑑定通知書1紙（參見原審卷宗第21頁）附
    卷可稽。另查：(一)被告係於95年8月30日下午5時，經臺灣彰
    化地方法院檢察署委託警方採集被告尿液送驗結果，呈嗎啡
    陽性反應，此有詮昕科技股份有限公司95年9月11日報告編
    號00000000號濫用藥物尿液檢驗報告及委託驗尿代號與真實
    姓名對照認證單各1紙（參見偵查卷宗第12頁）附卷可稽，
    足見被告確有施用第1級毒品海洛因之事實。(二)按海洛因施
    用入人體後水解還原成嗎啡，再循嗎啡之代謝方式排出體外
    ，業據行政院衛生署藥物食品檢驗局73藥檢壹字第030221號
    函說明綦詳，且依醫學臨床實驗及根據英國藥學會出版
    Isolationand Indentification of Drugs一書第293 頁載
    明：海洛因經注射入人體後，在體內迅速水解成６Mono
    acetyImorphine，再緩緩繼續水解成嗎啡，然後再循嗎啡之
    代謝方式排出，同書第431至432頁並載有：嗎啡經注射入人
    體後，約50%以上於8小時內自尿中排出，至24小時排出約90
    %，但48小時後仍有微量可檢出等語。是依上開說明，佐以
    被告前揭尿液檢驗報告，被告自白於前揭時間，有施用第1
    級毒品海洛因1次等語，核與前揭事證相符，應堪採信。(三)
    另犯毒品危害防制條例第10條施用第1級毒品之罪者，檢察
    官應先聲請法院裁定將被告令送勒戒處所觀察、勒戒，經觀
    察、勒戒後，認有繼續施用毒品傾向者，應由檢察官裁定聲
    請法院裁定令入戒治處所施以強制戒治，且經強制戒治執行
    完畢釋放後，5年內再犯第10條之罪，檢察官應依一般刑事
    訴訟程序予以起訴論罪科刑，此觀諸毒品危害防制條例第20
    條第1項、第2項、第23條第2項前段規定自明。經查，被告
    前於90年間因施用毒品案件，經臺灣彰化地方法院以90年度
    毒聲字第634號裁定送勒戒處所觀察、勒戒後，認有繼續施
    用毒品之傾向，經臺灣彰化地方法院以90年度毒聲字第881
    號裁定令入戒治處所施以強制戒治，並以90年度毒聲字第
    3011號裁定停止戒治付保護管束，於91年3月5日保護管束期
    滿視為強制戒治執行完畢，經臺灣彰化地方法院檢察署檢察
    官以91年度戒毒偵字第244號、第245號為不起訴處分確定等
    情之事實，此有臺灣高等法院被告前案紀錄表、臺灣彰化地
    方法院檢察署刑案資料查註紀錄表各1份附卷可參。被告前
    既曾因施用毒品案件，經強制戒治後，其於前開強制戒治執
    行完畢釋放後5年內，再犯本案施用毒品罪，依毒品危害防
    制條例第23條第2項之規定，屬應依法論罪科刑之行為，依
    前開說明，本案被告上開所為，係於91年3月5日強制戒治執
    行完畢釋放後5年內，再犯毒品危害防制條例第10條第1項施
    用第1級毒品罪，本案事證明確，被告上開犯行洵堪認定應
    依法論科。
三、按海洛因為毒品危害防制條例第2條第2項第1款所明定之第1
    級毒品。核被告所為，係犯同條例第10條第1項之施用第1級
    毒品罪。被告持有第1級毒品進而施用，持有之低度行為為
    施用之高度行為所吸收，不另論持有毒品之罪。又起訴書雖
    記載被告於95年8月15日、95年8月30日接連施用第1級毒品
    犯行，然業經公訴人於原審法院審理中更正起訴事實為被告
    於95年8月29日下午約2、3時許，施用第1級毒品1次，附此
    敘明。又毒品危害防制條例第18條第1項前段之規定，乃刑
    法第38條第1項第1款之特別規定，此所稱查獲之毒品，係指
    有罪判決書於事實欄內，已經認定為被告有罪事實之毒品，
    即足當之，不以仍屬於被告所有者為限（最高法院92年度臺
    非字第297號裁判要旨參照）。經查，扣案之粉末1包（淨重
    0.12公克，空包裝重0.45公克），經送驗後係第1級毒品海
    洛因，已如前述，且該包裝海洛因之塑膠袋，業已無法與毒
    品析離，均屬違禁物，不問是否屬於犯人所有與否，依毒品
    危害防制條例第18條第1項前段規定，併予宣告沒收銷燬之
    。又鑑定耗損之毒品，既已滅失，即無庸併予宣告沒收銷燬
    ，附此敘明。原審經審酌被告前因施用毒品案件，經強制戒
    治執行完畢釋放後，仍未能徹底戒絕毒品，復於94年間因施
    用第1級毒品案件，經法院於95年2月27日以95年度訴字第
    199號刑事判決判處有期徒刑6月，並於95年3月20日確定（
    不構成累犯），復犯本案施用毒品罪，顯見其無戒毒悔改之
    意，惟念其施用毒品之次數僅有1次，且施用毒品乃自戕一
    己之身體健康，尚未對他人造成危害，且犯後已坦承犯行，
    態度良好等一切情狀。乃適毒品危害防制條例第10條第1項
    、第18條第1項前段，量處如原審主文所示之刑。核其認事
    用法均無違誤，量刑亦稱妥適。本件上訴人提起上訴請求從
    輕量刑云云，難認有理由，本件上訴為無理由，應予駁回。
據上論結，應依刑事訴訟法第368條，判決如主文。
本案經檢察官乙○○到庭執行職務。
中　　華　　民　　國　　96　　年　　2 　　月　　14　　日
            刑事第十一庭  審判長法　官　陳　朱　貴
                                法　官　郭  同  奇
                                法　官　何  志  通
上列正本證明與原本無異。
如不服本判決應於收受送達後十日內向本院提出上訴書狀，其未
敘述上訴之理由者並得於提起上訴後十日內向本院補提理由書（
均須按他造當事人之人數附繕本）。
                                書記官　林  桂  鳳
中　　華　　民　　國　　96　　年　　2　　月　 14　　　日
